臺灣臺北地方法院刑事判決　　　　　　 100年度易字第2428號
公　訴　人　臺灣臺北地方法院檢察署檢察官
被　　　告　蔡政翰
上列被告因違反毒品危害防制條例案件，經檢察官提起公訴（10
0年度偵字第12529號），本院判決如下：
    主  文
蔡政翰持有第三級毒品純質淨重二十公克以上，處有期徒刑月
，如易科罰金，以新臺幣壹仟元折算壹日。
扣案之第三級毒品愷他命壹包（淨重貳拾柒點玖伍捌零公克、驗
餘淨重貳拾柒點捌陸零伍公克、驗前純質淨重貳拾肆點伍壹玖貳
公克）、包裝上開第三級毒品愷他命之外包裝袋壹個均沒收。
    事  實
一、蔡政翰於民國97年7月間，因犯重利罪，經本院以97年度簡
    字第2615號簡易判決判處拘役40日確定，於97年8月29日易
    科罰金執行完畢（不構成累犯）。蔡政翰明知愷他命（Kati
    mine，俗稱「K他命」）係毒品危害防制條例第2條第2項第3
    款所規定之第3級毒品，不得非法持有，竟因心情不佳欲施
    用第3級毒品愷他命之故而於100年6月2日凌晨1時許，在臺
    北市大安區○○○路上不詳之PUB店內，向真實姓名年籍不
    詳綽號「阿猴」之成年男子，以新臺幣3,000元之價格購入
    第3級毒品愷他命1包而持有之（蔡政翰購入該包第3級毒品
    愷他命後並已於100年6月2日凌晨2時許，在臺北市大安區○
    ○○路路旁某處施用第3級毒品愷他命1次，復於同年月3日2
    1時30分許，在臺北市中山區○○○路、錦州街口路旁某處
    施用第3級毒品愷他命1次，蔡政翰施用第3級毒品愷他命行
    為尚不構成犯罪）。嗣於100年6月3日21時45分許，蔡政翰
    駕駛車牌號碼4951－C8號自用小客車行經臺北市中山區○○
    ○路與錦州街口時（起訴書誤將新生北路載為林森北路，應
    予更正）為警攔檢盤查，經員警發現其身上有施用第3級毒
    品愷他命之氣味，徵得蔡政翰同意實施搜索而於同日21時50
    分許在其隨身攜帶之包包內扣得上開第3級毒品愷他命1包（
    淨重27.9580公克，驗餘淨重27.8605公克、驗前純質淨重24
    .5192公克）。
二、案經臺北市政府警察局中山分局報請臺灣臺北地方法院檢察
    署檢察官偵查起訴。
    理  由
一、上揭事實，迭據被告蔡政翰於警詢、偵訊及本院審理時坦承
    不諱（見偵查卷宗第9頁至第13頁、第38頁至第39頁、本院
    卷第8頁至第10頁），復有臺北市政府警察局保安警察大隊
    查獲涉嫌毒品危害防制條例毒品初步鑑驗報告單（見偵查卷
    宗第27頁）、照片列印資料（見偵查卷宗第26頁）、臺灣尖
    端先進生技醫藥股份有限公司100年6月20日濫用藥物檢驗報
    告（見偵查卷宗第46頁）、交通部民用航空局航空醫務中心
    100年7月7日航藥鑑字第0000000號、第0000000Q號毒品鑑定
    書（見偵查卷宗第47頁、第48頁）等在卷可稽，並有扣案之
    第3級毒品愷他命1包（淨重27.9580公克，驗餘淨重27.8605
    公克、驗前純質淨重24.5192公克）可佐，是被告之任意性
    自白顯與事實相符。本案事證明確，被告犯行堪以認定，應
    予依法論科。
二、按愷他命為毒品危害防制條例第2條第2項第3款所定之第3級
    毒品，本案被告持有之第3級毒品愷他命之驗前總純質淨重
    為24.5192公克，已達同條例第11條第5項所定純質淨重20公
    克以上，是核被告所為，係犯毒品危害防制條例第11條第5
    項之持有第3級毒品罪。爰審酌被告之前科素行，明知毒品
    對個人身心健康戕害甚鉅，竟仍持有毒品供己施用，持有毒
    品數量、所生危害程度不高，並衡酌其犯罪動機、生活狀況
    、高職畢業之智識程度，暨其犯罪後坦承犯行之態度等一切
    情狀，量處如主文所示之刑，並諭知易科罰金之折算標準。
三、毒品危害防制條例第11條之1雖明定無正當理由，不得擅自
    持有第3級毒品；同條例第18條第1項後段復規定查獲之第3
    級毒品，無正當理由而擅自持有者，沒入銷燬之，然依同條
    例第18條第1項後段應沒入銷燬之毒品，專指查獲施用或持
    有之第3級毒品，尚不構成犯罪行為，而應依行政程序沒入
    銷燬而言。從而，持有第3級毒品純質淨重20公克以上者，
    既屬同條例相關法條明文規定處罰之犯罪行為，即非該條項
    應依行政程序沒入銷燬之範圍，則被告所持有之毒品即屬不
    受法律保護之違禁物，應依刑法第38條第1項第1款之規定沒
    收之，始為適法（最高法院96年度臺上字第727號、96年度
    臺上字第884號判決意旨參照）。是扣案之愷他命1包（淨重
    27.9580公克，驗餘淨重27.8605公克、驗前純質淨重24.519
    2公克），係屬違禁物，不問屬於被告與否，應依刑法第38
    條第1項第1款之規定宣告沒收。至包裝上開第3級毒品愷他
    命之外包裝袋1個，係被告所有，亦據其供明在卷，且具有
    防止第3級毒品愷他命裸露、逸出或潮濕之功用，並便於攜
    帶，屬供其持有第3級毒品愷他命罪所用之物，爰依刑法第
    38條第1項第2款之規定沒收之。
據上論斷，應依刑事訴訟法第284條之1、第299條第1項前段，毒
品危害防制條例第11條第5項，刑法第11條前段、第41條第1項前
段、第38條第1項第1款、第2款，判決如主文。
本案經檢察官葉雅婷到庭執行職務。
中    華    民    國   100    年    9     月    15    日
                  刑事第六庭  法  官  黃紹紘
以上正本證明與原本無異。
如不服本判決應於收受送達後十日內向本院提出上訴書狀，並應
敘述具體理由；其未敘述上訴理由者，應於上訴期間屆滿後二十
日內向本院補提理由書（均須按他造當事人之人數附繕本）「切
勿逕送上級法院」。告訴人或被害人如對於本判決不服者，應具
備理由請求檢察官上訴，其上訴期間之計算係以檢察官收受判決
正本之日期為準。
                              書記官    許婉如
中    華    民    國   100    年    9     月    15    日
附錄本案論罪科刑所犯法條全文
毒品危害防制條例第11條
持有第一級毒品者，處3年以下有期徒刑、拘役或新臺幣5萬元以
下罰金。
持有第二級毒品者，處2年以下有期徒刑、拘役或新臺幣3萬元以
下罰金。
持有第一級毒品純質淨重十公克以上者，處1年以上7年以下有期
徒刑，得併科新臺幣1百萬元以下罰金。
持有第二級毒品純質淨重二十公克以上者，處6月以上5年以下有
期徒刑，得併科新臺幣70萬元以下罰金。
持有第三級毒品純質淨重二十公克以上者，處3年以下有期徒刑
，得併科新臺幣30萬元以下罰金。
持有第四級毒品純質淨重二十公克以上者，處1年以下有期徒刑
，得併科新臺幣10萬元以下罰金。
持有專供製造或施用第一級、第二級毒品之器具者，處1年以下
有期徒刑、拘役或新臺幣1萬元以下罰金。